臺灣板橋地方法院刑事判決　　　　　　　 94年度易字第675號
公　訴　人　臺灣板橋地方法院檢察署檢察官
被　　　告　甲○ ○○○○ ○.
上列被告因竊盜案件，經檢察官聲請以簡易判決處刑（九十四年
度偵字第五八一五號），經本院認為不宜，改依通常程序審理，
判決如下：
    主  文
甲○ ○○○○ ○○○無罪。
    理  由
一、公訴意旨略以：被告甲○ ○○○○ ○○○為以觀光名義來臺之越南
    籍男子，竟意圖為自己不法之所有，於民國九十三年十二月
    二十四日十八時許，在臺北縣新莊市○○街十號前，竊取丙○○○所有之車號ＧＫＬ—七四五號重型機車，得手後供己
    騎乘之用。嗣於九十四年四月三日二十一時十五分許，為警
    在桃園縣龜山鄉○○○路七一號前查獲，因認被告涉有刑法
    第三百二十條第一項之竊盜罪嫌。
二、按犯罪事實應依證據認定之，無證據不得認定犯罪事實；又
    不能證明被告犯罪者，應諭知無罪之判決；刑事訴訟法第一
    百五十四條第二項、第三百零一條第一項分別定有明文。另
    按認定犯罪事實應憑積極證據，倘積極證據不足以為不利於
    被告事實之認定時，即應為有利被告之認定，更不必有何有
    利之證據，最高法院三十年上字第八一六號著有判例，所謂
    「積極證據足以為不利被告事實之認定」，依據同院七十六
    年臺上字第四九八六號判例意旨，係指據為訴訟上證明之全
    盤證據資料，在客觀上已達於通常一般之人均不致於有所懷
    疑，而得確信被告確曾犯罪之程度；若未達到此一程度，而
    有合理懷疑之存在時，即無從為被告有罪之確信。
三、本件公訴人認被告甲○ ○○○○ ○○○涉有竊盜罪嫌，係以告訴人
    丙○○○之指述為其主要依據。訊據被告則堅詞否認有何公
    訴人所指竊盜之犯行，辯稱：該輛機車係伊在九十三年八月
    間，在林口長庚醫院附近文康街的機車行向丙○○○買的，
    伊與丙○○○及其男友「阿銘」都是朋友，因為「阿銘」非
    法居留被警察查獲，沒有錢可以買機票出境，丙○○○才要
    將機車賣掉幫「阿銘」買機票，原本要賣給機車行的老闆，
    但因機車行老闆出價太低才賣給伊，而伊因為是非法居留，
    無法辦理過戶，所以當時有要求丙○○○交付身分證及行照
    正本作為證明，但丙○○○不同意，並表示說留影本也是一
    樣，就去便利商店影印身分證及行照、保險卡影本交給伊，
    伊並沒有偷機車等語。
四、經查：
  (一)經檢察官以被告提供之（０三）0000000號電話號碼
    查詢結果，該處確係位於桃園縣龜山鄉○○村○○路三十六
    號之連慶機車行，而證人即連慶機車行之負責人乙○○亦到
    庭證稱：「（那個地方是否在長庚醫院附近？）是的。」、
    「（附近有無一條街道叫文康街？）有。」、「（記得有否
    賣機車給越南人？）本來那部車是越南的女子要買給他的堂
    哥，結果越南女子把那部車又要賣我，但是我沒有向她買。
    後來越南女子把機車賣給在場的被告。我有看到被告拿錢給
    越南的女子。但因為不能辦理過戶，後來他們如何說，我不
    知道。」、「（那個越南女子是之前向你車行買車的？）是
    的。越南女子買後要再賣給我，我不要。」、「（你確定越
    南女子後來又賣給被告？）確定。」、「（為何沒有賣給你
    賣成？）因為我估價比較低，只有一萬一千元或一萬二千元
    。」、「（你知否他們以多少錢買賣？）確實數字我不知道
    ，只知道有在算錢。車子在場的被告騎走。後來被告有來換
    機油給我保養，我問他買多少，被告說買一萬多元。」、「
    （提示卷附偵查卷第十三頁丙○○○的身分證影本，你說的
    越南女子是否這一位女子？）是的。」、「（當時你看到他
    們一群人來，你知否他們的關係？）他們在車行外面談，他
    們是說越南話，我聽不懂。越南女子那邊還有一個矮的女子
    跟她一起來。」、「（你賣給越南女子的車號是否是ＧＫＬ
    —七四五號？）是的。那是一台山葉的車子。」等語（參見
    本院九十四年七月十三日審判筆錄），以證人乙○○與被告
    、證人丙○○○間均無特殊之情誼或怨隙，其當無特意偏頗
    或誣陷任何一方之可能，是證人乙○○之證詞自屬可信。因
    之，證人乙○○前開證詞，核與被告辯稱係在林口長庚醫院
    附近之機車行向證人丙○○○購買車號ＧＫＬ—七四五號重
    型機車，當時尚有一名越南籍女子「阿益」即證人丙○○○
    之友人在場，及證人丙○○○原本係計畫將車號ＧＫＬ—七
    四五號重型機車出售與證人乙○○，然因證人乙○○出價過
    低而未成交等節均屬相符，足認被告辯稱係向證人丙○○○
    購買車號ＧＫＬ—七四五號重型機車之情，並非虛構。至被
    告雖稱係在文康街之機車行向證人丙○○○購車，與連慶機
    車行之實際住址不符，然連慶機車行確係位在林口長庚醫院
    附近，附近亦有一條街道名為文康街一情，已經證人乙○○
    證述在卷，以被告係自越南入境之外國人，又非居住於連慶
    機車行附近，其僅因購車及保養機車之故，偶然前往連慶機
    車行數次，則其無法清楚記憶連慶機車行所在之正確街名，
    實屬可能，惟由其所提供之車行電話號碼及該車行係位在林
    口長庚醫院附近等特點觀察，可見被告所指之機車行即係證
    人乙○○所經營之連慶機車行無誤，附此敘明。
  (二)又被告在為警查獲時，曾提出證人丙○○○之身分證影本及
    車號ＧＫＬ—七四五號重型機車之保險卡、行車執照等節，
    已經證人即查獲之員警何松哲於偵查中證述明確（按被告以
    外之人於偵查中向檢察官所為之陳述，除顯有不可信之情況
    者外，得為證據，證人何松哲於偵查中所為之陳述，核無顯
    不可信之情形，自得為證據。），並有前開證件影本各一紙
    在卷可參，倘如證人丙○○○所言，其身分證、機車行照、
    保險卡等證件正本係隨同機車一併失竊，則被告既已取得上
    開證件之正本，其豈需多此一舉另行影印上開證件之影本備
    用；且以被告乃非法居留之外國人，其向證人丙○○○購買
    車號ＧＫＬ—七四五號重型機車後，本無可能將之過戶登記
    為其所有，是被告遲未將車號ＧＫＬ—七四五號重型機車變
    更登記為其名義，並無不符常情之處；況以被告並非精通法
    律之人，其以為持有證人丙○○○之身分證影本及車號ＧＫ
    Ｌ—七四五號重型機車之保險卡、行照影本即足以證明其權
    利並非不可能，輔以被告事實上並無法登記為車號ＧＫＬ—
    七四五號重型機車之所有人，已如前述，則在此情形下，被
    告退而要求證人丙○○○提供上開證件之影本以證明其權利
    ，亦與常理相符，是被告未將車號ＧＫＬ—七四五號重型機
    車登記為其所有一情，自不足為不利被告認定之依據。
  (三)再者，證人丙○○○雖迭於警詢及偵查中均一再指稱其所有
    車號ＧＫＬ—七四五號重型機車係於九十三年十二月二十四
    日下午六時許，在臺北縣新莊市○○街十號前失竊，並表示
    其不認識被告云云，然觀諸證人丙○○○於偵查中證述：「
    因為我機車九十三年十二月底不見，我九十四年三月二十四
    日才報案處理。」、「（為何隔那麼久才報案？）我沒有時
    間處理。」、「【提示丙○○○身分證影本、機車保險卡、
    行照影本】（為何甲○ ○○○○ ○○○有妳這些資料？）我這些資
    料是一起放在機車裡面，一起不見，我身分證還有重新補發
    過。（經檢察官當庭勘驗丙○○○身分證於九十四年四月六
    日換發）」等語，衡情，就現今社會情況而言，失竊之機車
    極易遭人利用作為作案之交通工具乃一般人所共知，是一般
    民眾一旦發覺機車遭竊，均會立即報警處理，除可藉助警方
    之力尋找失車外，亦可避免一旦失車真被利用作為作案之交
    通工具時，可免除其自身涉案之疑慮，而證人丙○○○所有
    之車號ＧＫＬ—七四五號重型機車既早於九十三年十二月二
    十四日即失竊，證人丙○○○竟遲至九十四年三月始向警方
    報案，完全無視於其機車可能遭人利用作為作案工具之風險
    ，此已與常情有悖；且經檢察官當庭勘驗結果，證人丙○○○所稱其換發身分證之時間係九十四年四月六日，與證人丙○○○所稱車號ＧＫＬ—七四五號重型機車失竊之時間相距
    甚久，若真有證人丙○○○所稱失竊之事，其為何未立即申
    請補發，此亦與常情有違；況被告確與證人丙○○○相識一
    情，已經證人乙○○證述在卷，證人丙○○○竟一再表示不
    認識被告，其目的何在，更足令人起疑，是證人丙○○○之
    指述多所有違常理之處，自無足採。
五、綜上所述，告訴人丙○○○之指述多所不符常情之處，已如
    前述，而被告所辯並非虛構，亦如前述，自難僅以告訴人丙○○○之指述即為不利被告之認定。此外，本院復查無其他
    積極證據足資證明被告確有竊盜之犯行，揆諸前揭意旨，既
    不能證明被告犯罪，自應諭知無罪之判決。
據上論斷，應依刑事訴訟法第四百五十二條、第三百零一條第一
項，判決如主文。
本件經檢察官張云綺到庭執行職務。
中　　華　　民　　國　九十四　年　　七　月　　二十　　日
                  刑事第十八庭  審判長法　官  連育群
                                法        官  邱育佩
                                法        官  曾淑娟
以上正本證明與原本無異
如不服本判決應於送達後十日內向本院提出上訴狀
                                書  記    官　陳金鳳
中　　華　　民　　國　九十四　年　　七　月　　二十　　日
